【裁判字號】    99,交上易,257
【裁判日期】    991019
【裁判案由】    過失傷害
【裁判全文】
臺灣高等法院刑事判決               99年度交上易字第257號
上  訴  人  臺灣桃園地方法院檢察署檢察官
被      告  乙○○
上列上訴人因被告業務過失傷害案件，不服臺灣桃園地方法院99
年度交易字第138 號，中華民國99年7月5日第一審判決（聲請簡
易判決處刑案號：臺灣桃園地方法院檢察署99年度偵字第432 號
），提起上訴，本院判決如下：
    主  文
上訴駁回。
    理  由
一、聲請簡易判決處刑意旨略以：被告乙○○係營業小客車駕駛
    ，以駕駛為業務之人，於民國98年7 月27日下午，駕駛車號
    677-EW號營業小客車，沿桃園縣平鎮市○○路往中壢方向直
    行，於同日下午4 時許，行經桃園縣中壢市○○路與復旦路
    口時，本應注意車前狀況，並隨時採取必要之安全措施，而
    依當時情形，並無不能注意之情事，竟自認前方號誌為綠燈
    ，疏未注意車前狀況，貿然通過該路口，適有告訴人丙○○
    騎乘車號061-DHG 號機車，沿復旦路欲左轉沿環南路往中壢
    方向直行，亦疏未注意車前狀況，自認前方交通號誌為綠燈
    ，即貿然左轉後右偏切入外側車道，告訴人所騎乘之機車因
    此與被告所駕駛之營業小客車左後側發生擦撞，告訴人跌倒
    受有顏面骨骨折、右肩及右手腕挫傷之傷害，因認被告涉犯
    刑法第284條第2項前段之業務過失傷害罪嫌等語。
二、按犯罪事實應依證據認定之，無證據不得認定犯罪事實；不
    能證明被告犯罪或其行為不罰者應諭知無罪之判決，刑事訴
    訟法第154 條第2 項、第301 條第1 項分別定有明文。事實
    之認定，應憑證據，如未能發現相當證據，或證據不足以證
    明，自不能以推測或擬制之方法，以為裁判基礎；認定不利
    於被告之事實，須依積極證據，苟積極證據不足為不利於被
    告事實認定時，即應為有利於被告之認定，更不必有何有利
    之證據；認定犯罪事實，所憑之證據，無論直接或間接證據
    ，其為訴訟上之證明，須於通常一般之人均不致於有所懷疑
    ，而得確信其為真實之程度者，始得據之為有罪之認定，倘
    其證明尚未達到此一程度，而有合理性懷疑之存在時，即無
    從為有罪之認定（最高法院40年臺上字第86號、30年上字第
    816 號、76年台上字第4986號判例要旨參照）。
三、公訴意旨認被告涉犯上開罪嫌，無非係以證人即告訴人丙○
    ○之證述、道路交通事故現場圖、道路交通事故調查報告表
    、肇事車損照片影本及診斷證明書為主要論據。訊據被告堅
    決否認有過失傷害之犯行，辯稱：伊車身進入安全島後，告
    訴人才從後面過來碰撞伊車，告訴人如何撞到伊車，伊沒有
    看到，沒有過失等語。
四、經查：
  (一)本件告訴人騎乘機車與被告所駕駛營業小客車發生碰撞，告
    訴人人車倒地受有顏面骨骨折、右肩及右手腕挫傷之傷害乙
    情，固據告訴人於偵查中證述綦詳，並有診斷證明書在卷可
    佐，堪信為真實。
  (二)按刑法上之過失者，係指行為人按其情節應注意，並能注意
    而不注意，或行為人對於構成要件事實，雖預見其發生而確
    信其不發生者而言，刑法第14條定有明文。刑法上過失行為
    之成立，當指行為人於行為當時應注意其有致生一定犯罪結
    果之危險，行為人依其行為當時所存在之客觀環境及條件，
    確能注意該犯罪結果有發生之可能，並能採行防止該結果發
    生之可能、合理且必要之行為，行為人竟疏未注意該一定犯
    罪結果發生之風險，而未為防免該結果發生之可能、合理且
    必要之行為；或行為人雖已注意有發生一定犯罪結果之風險
    ，卻因確信該結果不發生，而未為防止該結果發生之可能、
    合理且必要之行為之謂。
  (三)參酌告訴人於原審簡易程序證稱：伊要左轉時，前方沒有車
    子...，伊左轉之後，轉過去就看到被告營業小客車等語（
    見原審簡易卷第13、14頁），及於偵查中具結證稱：「（撞
    到被告車子的左後保險桿有無意見？）沒有。」等語，足見
    告訴人於左轉過程中，尚未發現有車輛靠近其騎乘之機車，
    係於機車已完成左轉後始發現被告營業小客車，並撞及該車
    左後保險桿乙情，核與被告自警、偵訊，迄原審及本院審理
    時，均一致供述係遭告訴人自左後方撞擊之過程相符。
  (四)告訴人於原審簡易程序雖一度改證稱：伊轉過去沒有看到車
    子，伊是被撞以後才知道是被營業小客車撞云云，然此不僅
    與其於原審簡易程序先前證述情節不符，亦與其於警詢時證
    稱：伊轉過去要切到外側車道時，看到"一部計程車"在伊旁
    邊，伊來不及煞車就被擦撞到右手臂云云，亦有所齟齬。衡
    以被告供述事發情節均屬一致，告訴人於原審所為更異之證
    詞，即難遽信。且於原審簡易程序經詢以「你對被告說他是
    通過路口之後，才聽到他的車尾有碰撞聲，意思似指是你由
    後方來撞他，有何意見」時，告訴人竟連續思考長達10分鐘
    後，仍無法回答，倘告訴人確如指述係遭被告自後方擦撞而
    倒地受傷，其對此情節理應記憶深刻、毫無懷疑，豈有經過
    10分鐘之長時間思考後，仍無法反駁被告此部分說詞之理（
    見原審簡易卷第15頁背面），益徵告訴人於原審簡易程序所
    稱：伊要左轉時，前方沒有車子，左轉之後，轉過去就看到
    被告營業小客車等語，較符實情。被告所稱係告訴人自後方
    撞到其駕駛之營業小客車，故在左後側保險桿造成擦痕等語
    ，而告訴人指稱被告自後方擦撞到其機車云云，比對碰撞造
    成車體擦痕位置，亦以被告之陳述較為可採。
  (五)又告訴人於原審簡易程序證稱：伊通過路口時，有往右側瞄
    一下，當時伊看到環南路是紅燈，所有車子都停下來，伊看
    到沒有車就左轉等語以觀(見原審簡易卷第13頁)，告訴人左
    轉時，路口理當係無其他車輛之淨空狀態，且依一般駕駛經
    驗，機車於左轉彎之動作完成後，若非於轉彎時即已進入外
    側車道，應迅即自內側車道進入外側車道以期安全，依此駕
    駛經驗之常規，告訴人所稱其左轉後欲自內側車道切入外側
    車道之動向，若屬實情，其切入外側車道之時點，理應在完
    成左轉後之同時進行切入外側車道之動作，且左轉並切入外
    側車道之舉動在約5 秒內即可完成。則告訴人開始進行左轉
    時，其行經之路口既係無車之淨空狀態，被告之計程車如何
    能在約5 秒之時間內突然自原本無車且長度約20至30公尺之
    路口處（見卷附現場照片），且在告訴人毫無察覺之情況下
    ，憑空出現而逼近告訴人機車發生碰撞，令人無從理解，足
    認被告所辯其通過路口進入有安全島之路段後，告訴人始從
    後方撞及其營業小客車之左後方保險桿，較符實情。
五、綜上論述，本件車禍既係告訴人之機車自後方撞及被告營業
    小客車之左後側保險桿所致，被告顯無加以注意並防止其發
    生之可能性，自難認被告有何未注意車前狀況，並隨時採取
    必要之安全措施之過失可言。檢察官所舉事證，尚無從形成
    被告有罪論斷之確信。此外，復查無其他積極事證足以證明
    被告確有業務過失傷害犯行，自屬不能證明其犯罪，應為被
    告無罪之諭知。原審就聲請簡易判決處刑案件，適用通常程
    序審理，以不能證明被告犯罪，因而為無罪之諭知，並無不
    合。檢察官據告訴人請求上訴意旨略以：(1)依卷附現場員警
    所拍攝之被告車損照片，顯示被告之營業小客車擦撞點在左
    後車身處，而非被告所述之保險桿彎角處，又依告訴人所提
    出之機車估價單，可知告訴人機車右側後視鏡及右側拉桿受
    損，足見告訴人機車係右側車身與被告所駕營業小客車左後
    車身擦撞，況被告自承雙方車輛於擦撞時幾乎是平行，足見
    兩車應係併行時發生擦撞，告訴人與被告均未保持兩車併行
    之距離，自堪認定，被告應有過失。(2)被告係駕駛營業小客
    車，本應盡更高之注意義務，非但未注意車前狀況，移動事
    發現場，其有業務過失至明等語，指摘原判決不當。惟查：
    有關被告之營業小客車擦撞點，業據證人即到場處理事故之
    員警甲○○於本院審理時證稱：「（問：被告所駕駛的計程
    車跟告訴人的機車發生擦撞，計程車車損的位置在那邊？）
    車子的左後保險桿角落的地方，在偵查卷P27車損圖WISH 字
    樣的下方有稍微擦的痕跡處。... 應該是左後側，而不是左
    後方。我印象中告訴人機車是摩托車右前檔流板有擦撞的痕
    跡，如庭呈照片所示。」等語（見本院卷第32頁），則以該
    營業小客車車損位置係左後保險桿角落處，及告訴人機車車
    損位置是在機車右前檔流板有擦撞痕跡等位置，無從據以推
    斷告訴人與被告雙方車輛係併行時發生擦撞，且參酌告訴人
    於原審簡易程序之上開供述，足認告訴人於左轉過程中，並
    未注意有其他車輛靠近其騎乘之機車，遽然左轉後始發現被
    告營業小客車，因而撞及被告所駕營業小客車之左後保險桿
    角落處，其機車前檔流板亦有擦撞痕跡，以事發過程及擦撞
    位置研判，被告當無注意並防止其發生之可能，難認被告對
    本件事故之發生有過失責任。公訴及上訴意旨所舉事證，尚
    有合理之懷疑存在，而未達於可確信被告犯罪事實之程度，
    自難遽認被告犯業務過失傷害罪。檢察官提起上訴，指摘原
    判決不當，為無理由，應予駁回。
據上論斷，應依刑事訴訟法第368條，判決如主文。
本案經檢察官侯寬仁到庭執行職務。
中    華    民    國    99    年    10    月    19    日
                  刑事第二十四庭審判長法  官  李錦樑
                                      法  官  陳恒寬
                                      法  官  張惠立
以上正本證明與原本無異。
不得上訴。
                                      書記官  陳珮茹
中    華    民    國    99    年    10    月    19    日

司法院資訊處製作；財團法人民間司法改革基金會備份。
